臺灣高等法院民事判決　　　　　　　　 93年度上易字第657號
上　訴　人　錩鋼精密科技股份有限公司
法定代理人　張寶樹
訴訟代理人　張玉希律師
複代　理人　韓世祺律師
被上　訴人　甲○○
　　　　　　華南商業銀行股份有
　　　　　　限公司蘆洲分公司　　0號
法定代理人　周宜璋
訴訟代理人　李成功律師
當事人間損害賠償事件，上訴人對於中華民國93年5月27日台灣
板橋地方法院92年度訴字第971號第一審判決提起上訴，本院於
民國94年7月20日言詞辯論終結，判決如下：
    主      文
上訴駁回。
第二審訴訟費用由上訴人負擔。
    事實及理由
一、被上訴人甲○○未於言詞辯論期日到場，核無民事訴訟法第
    386條各款規定情形，爰依上訴人之聲請，由其一造辯論而
    為判決。
二、上訴人起訴主張：原審共同被告黃偉民（英文姓名：Huang
    Wei Min，別名：Danny Huang，經原審判決敗訴確定）曾擔
    任伊之國貿業務人員，負責與指定客戶議價、出貨等業務，
    竟於民國（下同）90、91年間向伊之國外客戶佯稱其為市場
    及銷售經理，於國外客戶下單後，偽造伊之外銷預訂單，指
    定國外客戶將貨款匯至其在被上訴人華南商業銀行股份有限
    公司蘆洲分公司（以下稱華銀蘆洲分行）開立之000-00-000
　　00-0美金帳戶，並於戶名及受益人（Beneficiary）後加註
　  伊之英文名稱Apex　Connector Co. Ltd.，使國外客戶不疑
    有他而匯款，黃偉民再偽刻伊之大小章及盜用伊之統一發票
    章，偽造發票（INVOICE）給外國客戶，再勾結其女友即被
    上訴人甲○○處理部分貨款，而由其或被上訴人甲○○以黃
    偉民名義出具切結書予被上訴人華銀蘆洲分行後提領匯款）
    ，再將部分貨款以國外客戶或被上訴人甲○○名義匯入伊之
    帳戶以掩飾不法，其餘侵吞入己，總計侵吞新台幣（下同）
    950,292元（明細如原審卷一第25、55頁）；又被上訴人華
    銀蘆洲分行員工蘇于玲、葉連金發現國外匯款之帳號與戶名
　　不符，向黃偉民查證而得知屬於伊之匯款後，未向伊或匯款
　  人查證或逕予以退匯，反而准黃偉民簽立切結書後提領，致
    伊喪失貨款，顯有過失行為，與黃偉民共同實施侵權行為。
    為此對被上訴人甲○○部分依民法第184條、第185條規定，
    對被上訴人華銀蘆洲分行部分依民法第188條第1項規定，求
    為命被上訴人連帶給付伊950,292元，及自92年9月23日起至
    清償日止，按年息5%計算之利息，伊並願供擔保，聲請准予
    假執行等語。
三、被上訴人甲○○未到場，亦未提出準備書狀作何聲明或陳述
    。被上訴人華銀蘆洲分行則以：黃偉民以個人名義開立美金
　　帳戶，伊僅對其負契約上注意義務，對上訴人不負任何注意
  　義務；銀行實務上，國內匯款之匯入帳號及戶名如不符即予
    以退匯，至國外匯款縱有不符，但因國際電話成本高、查證
    不便等因素，均經審查帳號無誤，並向該帳號之存戶查證確
    認無誤匯情事，即准予撥入，再要求存戶書立切結書，聲明
    若查出款項非其所有，願無條件負責歸還及負責一切糾紛意
    旨後，准予提領匯款，是伊無過失可言；伊不知Apex Conn-
    ector Co Ltd.為上訴人，且匯款申請書第二聯「回條聯」
　  載明「匯款要項如有錯誤，應請自負責任」，況民法第311
    條第1項允許第三人清償等語，資為抗辯。
四、原審駁回上訴人之訴及假執行之聲請，上訴人就駁回其訴部
    分裁判不服，提起上訴，聲明求為：(一)原判決不利於上訴人
    部分廢棄，(二)廢棄部分，被上訴人甲○○應給付上訴人950,
    292元，及自92年9月23日起至清償日止，按年息5%計算之利
    息，(三)廢棄部分，被上訴人華銀蘆洲分行應給付上訴人950,
    292元，及自92年9月23日起至清償日止，按年息5%計算之利
    息，(四)前二項聲明中，任何一被上訴人給付時，其他被上訴
    人同免其責。（上訴人於原審聲明請求被上訴人連帶給付，
    於本院更正為不真正連帶給付，不涉及訴之變更，附此敘明
    ）
五、上訴人主張：黃偉民（英文姓名：Huang Wei Min，別名：
    Danny Huang）原為伊之國貿業務人員，任職期間負責與指
    定客戶議價、出貨等業務，被上訴人甲○○則為其女友乙節
    ，業據上訴人提出黃偉民之身分證影本、戶籍謄本、離職切
    結書、經濟部國際貿易局出進口廠商登記卡、在職員工保證
    書、上訴人變更登記表、新進人員履歷表為證（原審卷一第
    14、15、22、103、128、129頁、本院卷一第87頁、卷二第
    49頁），並為被上訴人華銀蘆洲分行所不爭執，堪信為真正
    。
六、上訴人主張黃偉民於90、91年間實施侵權行為之情節，雖據
    上訴人提出黃偉民之信函、訂單、外銷預定單、匯款申請書
    、匯入匯款通知書、發票、銷售訂價單、國際快捷郵件收據
    、外國客戶信函為證，並有被上訴人提出之切結書、取款憑
    條、匯款申請書、匯入匯款通知書為憑，被上訴人華銀蘆洲
    分行對上訴人所提出書證之真正亦不爭執。但本院詳細核對
    證物，認定事實如下：
　1.AK HAVAN於89年12月28日匯美金900元（扣除手續費，實際
  　入帳美金865.77元）至黃偉民在被上訴人華銀蘆洲分行開立
    之000-00-00000-0美金帳戶，但戶名記載Apex Connector
　  Co Ltd。黃偉民出具切結書記載「受益人正確英文名稱應為
    Huang Wei Min，嗣後貴行若查出此筆款非本公司所有，本
    公司願無條件負責歸還此筆款項及其所衍生之費用，且若有
    任何糾紛，由本公司負全責，概與貴行無涉」後轉存匯款至
    其他活儲帳戶。（原審卷二第143至144頁）
　2.RF Cable & Connector Supplies於90年1月10日匯美金2,57
　  0元至上開美金帳戶，戶名記載Apex Connector Co Ltd。黃
    偉民於翌日出具同型式之切結書（但未記載受益人正確英文
　　名稱）後轉存活儲帳戶。（原審卷一第122頁、卷二第145至
    146頁）
　3.Wahgo於90年3月23日匯美金1,950元至上開美金帳戶，戶名
    記載Huang Wei Min。黃偉民於90年3月26日出具同型式之切
    結書（但未記載受益人正確英文名稱）後轉存活儲帳戶，並
    以該客戶名義匯55,000元（以美金1,720元折算）至上訴人
    在第一銀行北新莊分行開立之000000000 00號帳戶。嗣黃偉
    民製作90年3月29日銷售訂價單、90年4月19日訂單，貨款為
    美金1,720元。（原審卷二第147至151頁、本院卷一第157頁
    ）
　4.黃偉民於90年5月19日製作Sharjeel Traders銷售訂貨單給
  　上訴人，貨款共計美金1133.85元。Sharjeel Traders於90
    年5月22日匯美金2,960元（扣除手續費，實際入帳美金2,91
    4元）至上開美金帳戶，戶名記載Apex Connector Co Ltd。
    黃偉民於90年5月24日出具同型式切結書（但未記載受益人
    正確英文名稱）後轉存活儲帳戶，並以該客戶名義將美金
    1,133.85元折算新台幣37,820元，匯至上訴人上開帳戶。嗣
    黃偉民製作90年5月30日發票，貨款共計美金1133.85元。（
    原審卷二第152至161頁、本院卷一第156頁）
　5.黃偉民於90年6月6日製作Yat Shun Manufacturing Centre
    銷售訂貨單予上訴人，貨款美金838.34元。Yat Shun Manu-
    facturing Centre於90年6月8日匯美金1,209.82元至上開美
    金帳戶，戶名記載Apex Connector Co Ltd。黃偉民於90年6
　　月15日出具同型式切結書（記載受益人正確英文名稱應為
　  Huang Wei Min）後轉存活儲帳戶，並以該客戶名義將美金
　  838.43元折算新台幣27,665元，匯至上訴人上開帳戶。嗣黃
    偉民製作90年6月27日發票，貨款美金838.34元。（原審卷
    二第162至166頁、本院卷一第155頁）
　6.黃偉民於90年7月10日、8月23日製作System Industrie El-
    ectronic銷售訂貨單給上訴人，貨款依序為美金700元、820
    元。System Industrie Electronic於90年7月16日匯美金1,
    550元（扣除手續費，實際入帳戶美金1,532.5元）至上開美
    金帳戶，戶名記載Apex Connector Co.Ltd。黃偉民於90年7
    月16日申請轉匯至其他帳戶，並製作90年7月11日、8月7日
    、23日、10月15日發票，貨款依序為28、672、123、697元
    （合計美金1,520元）。嗣被上訴人甲○○於90年7月18日以
    該客戶名義匯美金700元（扣除手續費後為美金680元）至上
    訴人上開帳戶。黃偉民再於90年8月30日以該客戶名義匯美
    金820元（扣手續費後為美金799元）至上訴人上開帳戶。（
    原審卷一第28至33頁、卷二第167至176頁、本院卷一第167
    、168頁、卷二第53、57至58頁）
　7.黃偉民於90年7月17日製作Spektrum Electronik Ltd.銷售
    訂貨單予上訴人，貨款共計美金1,248元。Spektrum Elect-
    ronik Ltd.於90年7月26日匯美金1,541元（扣除手續，實際
    入帳美金1,498元）至上開美金帳戶，戶名記載Huang Wei
    Min。黃偉製作90年7月27日發票，貨款為1,248元，並於90
　　年7月31日申請轉匯至其他帳戶後，於90年8月1日以該客戶
　  名義匯美金1,248元（扣除手續費後為美金1,217.82元）至
    上訴人上開帳戶。（原審卷一第50至52頁、卷二第177至182
    頁、本院卷一第175頁、卷二第54頁）
　8.黃偉民於90年8月23日製作L&P Esectronics Corp.（DAWON）
    銷售訂貨單予上訴人，貨款共計美金801元。L&P　Esectro-
    nics Corp.（DAWON）於同日匯入美金1,086元（扣除手續費
    ，實際入帳美金1,066元）至上開美金帳戶，戶名記載Huang
    Wei Min。 黃偉民製作90年8月23日、9月1日、10月15日發
　　票，貨款依序為8.01、551.31、241.68元（合計801美元）
  　，並於90年8月27日申請轉匯至其他帳戶後，於90年8月28日
    以該客戶名義匯美金801元（扣除手續費後為美金780元）至
    上訴人上開帳戶。（原審卷一第38至41、102頁、卷二第183
    至189頁、本院卷一第171頁）
  9.黃偉民於90年10月16日製作Sharjeel Traders銷售訂貨單給
    上訴人，貨款共計美金1,405.6元。Sharjeel Traders於90
    年10月26日匯美金1,530元（扣除手續費，實際入帳美金1,5
    20元）至上開美金帳戶，戶名記載「Huang Wei Min」、「
    ApexConne ctor Co Ltd」。黃偉民於90年10月26日出具同
    型式切結書（但未記載受益人正確英文名稱）後轉存活儲帳
　　戶，並製作90年10月31日發票，貨款美金1,405.6元。被上
　  訴人甲○○於90年10月30日匯美金1,405.6元（扣除手續費
    後為美金1,384.6元）至上訴人上開帳戶。（原審卷一第45
    至47頁、卷二第190至193、289至291頁、本院卷一第173頁
    、卷二第50、51、59至60頁）
　10.Component Supplies Ltd.於90年10月29日匯美金2,270元至
  　上開美金帳戶，戶名記載　Huang Wei Min。黃偉民申請轉
    存活儲帳戶，並於90年10月30日製作銷售訂貨單予上訴人，
    於翌日製作發票，貨款均為美金1,800元。由Juang M.L.（
    莊美蘭）於90年11月1日以該客戶名義匯美金1,800元（扣除
    手續費後為美金1,779元）至上訴人上開帳戶。（原審卷一
    第34至35頁、卷二第292至297頁、本院卷一第169頁、卷二
    第61至62頁）
　11.黃偉民於90年10月12日製作Zer Electronics Ltd. Co.銷售
　  訂貨單予上訴人，貨款共計美金1,175元。Zer Electronics
    Ltd. Co.於90年11月1日匯美金1,432元至上開美金帳戶，戶
    名記載「Huang Wei Min」。黃偉民製作90年10月31日發票
    ，貨款美金1,175元。被上訴人甲○○於90年11月5日匯美金
    1,175元（扣除手續費後為美金1,154元）至上訴人上開帳戶
    ，上訴人據以出貨。（原審卷一第53至54頁、卷二第298至
    303頁、本院卷一第176頁、卷二第63至64頁）
　12.黃偉民於90年11月15日製作Component Supplies Ltd.銷售
    訂貨單予上訴人，貨款為美金470元。Component Supplies
    Ltd. 於90年11月16日匯美金545元至上開帳戶，戶名記載
    Huang Wei Min。黃偉民出具同型式切結書（但未記載受益
    人正確英文名稱）後轉存活儲帳戶，並製作90年11月19日發
    票，貨款美金470元。被上訴人甲○○於90年11月29日匯美
    金470元（扣除手續費後為美金449元）至上訴人上開帳戶。
    （原審卷一第36至37頁、卷二第304至309頁、本院卷一第17
    0頁、卷二第65至66頁）
　13.黃偉民於90年12月11日、91年3月21日、4月1日製作Compon-
　  ent Supplies Ltd.銷售訂貨單予上訴人，貨款依序為美金
    465元、3,234元、265元（合計美金3,964元）。Component
    Supplies Ltd.於90年12月11日、91年3月20日、91年3月27
　　日依序匯入美金550元、3,873元、679元，總計5,102元，戶
　  名記載Huang Wei Min。黃偉民申請轉存活儲帳戶，並由莊
    美蘭於91年4月1日以該客戶名義匯美金3,964元（扣除手續
    費後為美金3,943元）至上訴人上開帳戶。（原審卷一第57
    頁、卷二第310至318頁、本院卷一第179頁、卷二第56、67
    頁）
　14.黃偉民於91年1月18日製作Sharjeel Traders銷售訂貨單予
　  上訴人，貨款共計美金1,312元。Sharjeel Traders於91年1
    月22日匯美金1,800元至上開美金帳戶，戶名記載Huang Wei
    Min。黃偉民於同日申請轉存活儲帳戶，並製作91年2月25日
    發票，貨款美金1,312元。（原審卷二第194至197、341至34
    4頁）
　15.黃偉民於91年1月31日製作Spectra engineering PTA Ltd.
    銷售訂貨單予上訴人，貨款共計美金3,500元。Spectra
    engineering PTA Ltd.於91年2月5日匯美金3,979.5元（扣
    除手續費，實際入帳3,960.5元）至上開美金帳戶，戶名記
　　載Huang Wei Min（Apex Connector）。黃偉民製作91年2月
　  8日發票，貨款美金3,500元，並申請轉存至活儲帳戶後，由
    被上訴人甲○○於同日以該客戶名義匯美金3,500元（扣除
    手續費後為美金3,479元）至上訴人上開帳戶。（原審卷一
    第58至59頁、卷二第198至203頁、本院卷一第177頁）
　16.黃偉民於91年4月3日製作Optium Engineering銷售訂貨單予
  　上訴人，貨款美金580元。Optium Engineering於91年4月8
　　日匯美金800元至上開美金帳戶，戶名記載Huang Wei Min。
　  黃偉民於91年4月10日申請轉存至活儲帳戶，製作91年6月19
    日訂單，貨款為美金580元。被上訴人甲○○於91年7月24日
    以該客戶名義將美金580元（扣除手續費後為美金565元）匯
    至上訴人上開帳戶。（原審卷一第94至59頁、卷二第204至
    206 、319至320頁、本院卷一18 0頁、卷二第52頁）
　17.Component Supplies Ltd.於91年4月12日匯美金2,377元至
　　上開美金帳戶，戶名記載Huang Wei Min。黃偉民於91年4月
    10日、15日製作銷售訂貨單，貨款依序為美金415元、1,087
    元（合計美金1,502元），及製作91年4月12日至6月12日之
    發票，貨款共計美金1,502，並於91年4月15日申請轉存至活
    儲帳戶。（原審卷二第321至328頁）
　18.Callisto Esectronics於91年4月25日匯美金426元，戶名記
　  載Huang　Wei Min。黃偉民於於91年4月26日申請轉存至活
    儲帳戶，再於91年4月29日製作銷售訂貨單，並製作91年5月
    15日發票，貨款均為美金318元，嗣被上訴人甲○○於91年5
    月13日以該客戶名義匯美金318元（扣除手續費後為美金297
    元）至上訴人上開帳戶。（原審卷一第63至64頁、卷二第20
    4、329至333頁、本院卷一第178頁、卷二第55頁）
　19.黃偉民於91年5月7日、27製作Component Supplies Ltd.銷
    售訂貨單予上訴人，貨款依序為美金315元、265元（合計美
    金580元）。Component Supplies Ltd.於91年5月7日匯美金
    978元至上開美金帳戶，戶名記載Huang Wei Min。黃偉民製
　　作91年6月19日、28日發票，貨款依序為美金315元、265元
　  ，並申請轉存匯款至活儲帳戶。（原審卷二第207至212頁）
　20.黃偉民於91年5月27日製作Component Supplies Ltd.銷售訂
  　貨單予上訴人，貨款美金550元。Component Supplies Ltd.
    於91年5月28日匯美金978元至上開美金帳戶，戶名記載Hua-
    ng Wei Min。黃偉民製作91年6月28日發票，貨款依序為美
    金180元、370元。（原審卷二第213至215頁）
　黃偉民於91年5月21日製作DB Lectro Inc.銷售訂貨單予上
  　訴人，貨款美金740元。DB Lectro Inc.於91年5月28日匯美
    金740元（扣除手續費，實際入帳722.5元）至上開美金帳戶
　　，戶名記載Apex Connector Co., Ltd。黃偉民於91年5月30
　  日出具同型式切結書（記載受益人正確英文名稱應為Huang
  　Wei Min）後轉存活儲帳戶，並製作91年6月24日發票，貨款
    為美金740元。（原審卷一第62、101頁、卷二第216至219頁
    ）
　黃偉民於91年6月27日、28日、7月4日製作Component Supp-
　  lies Ltd.銷售訂貨單予上訴人，貨款依序為美金745元、89
    5元、1,645元（合計美金3,285元）。Component Supplies
    Ltd.於91年7月5日匯美金4,539元至上開美金帳戶，戶名記
    載Huang Wei Min。黃偉民製作91年8月5日至9月25日發票。
    （原審卷二第220至230頁）
　黃偉民於91年7月11日、15日製作Component Supplies Ltd.
　  銷售訂貨單予上訴人，貨款依序為美金520元、595元（合計
    美金1,11 5元）。Component Supplies Ltd.於91年7月25日
    匯美金1,670元至上開美金帳戶，戶名記載Huang Wei Min。
    黃偉民於同日申請轉存活儲帳戶，製作91年9月5日發票。（
    原審卷二第231至236頁）
　黃偉民於91年7月30日、8月2日、5日製作Component Suppl-
    ies Ltd.銷售訂貨單予上訴人，貨款依序為美金225元、905
    元、900元（合計美金2,030元）。Component Supplies Ltd
    . 於91年8月12日匯美金2,725元至上開美金帳戶，戶名記載
    Huang Wei Min。黃偉民於同日申請轉存活儲帳戶，製作91
    年9月23日至10月3日發票。（原審卷二第237至244頁）
　黃偉民於91年7月17日製作Zer Electronics Ltd. Co.銷售
    訂貨單予上訴人，貨款為美金2,410元。Zer Electronics
    Ltd. Co.於91年8月19日匯美金3,395元至上開美金帳戶，戶
    名記載「Huang Wei Min / Apex Connector Co Ltd No.37
    LANE 63, HUACHENG R」。黃偉民於91年8月20日出具同型式
    切結書（記載受益人正確英文名稱應為Huang Wei Min）後
    轉存活儲帳戶，並製作91年8月29日發票。（原審卷二第245
    至248頁）
　黃偉民於91年8月12日製作Component Supplies Ltd.銷售訂
    貨單予上訴人，貨款為美金265元。Component Supplies L-
    td.於91年9月9日匯美金460元至上開美金帳戶，戶名記載H-
    uang Wei Min。黃偉民於91年9月10日申請轉存活儲帳戶，
    製作91年9月27日發票，貨款美金265元。（原審卷二第249
    至252頁）
  黃偉民於91年9月27日製作Matronics Technology外銷預訂
    單予該客戶，記載貨款為美金4,070元。再於91年9月30日製
    作銷售訂貨單予上訴人。Matronics Technology於91年10月
    3 日匯美金4,070元（扣除手續費，實際入帳4,048.5元）至
    上開美金帳戶，戶名記載「Huang Wei Min /Apex Connect-
    or Co Ltd」。黃偉民出具同型式切結書（記載受益人正確
    英文名稱應為Huang Wei Min）後轉存活儲帳戶，並製作91
    年11月28日發票，貨款為美金3,470元。（原審卷二第253
    至257頁）
　黃偉民於91年10月5日製作Spectra Engineering PTA Ltd.
    銷售訂貨單予上訴人，貨款美金3,500元。Spectra Engine-
    ering PTA Ltd.於91年10月9日匯美金4,000元至上開美金帳
    戶，戶名記載「HuangWei Min / Apex Connector Co., Ltd
    」。黃偉民於91年10月11日出具同型式切結書（記載受益人
    正確英文名稱應為Huang Wei Min）後轉存活儲帳戶，並製
    作91年11月16日發票，貨款為美金3,500元。（原審卷二第
    245至262頁）
　黃偉民於91年10月22日製作Germanos Sa外銷預訂單給該客
    戶，記載貨款共計美金5,334元。Germanos Sa於91年10月29
    日匯美金5,334元至上開美金帳戶，戶名記載「Huang Wei
    Min /Apex Connector Co Ltd」。黃偉民於同日出具同型式
    切結書（記載受益人正確英文名稱應為Huang Wei Min）後
    轉存活儲帳戶。（原審卷二第263至267頁）
　黃偉民於91年11月18日製作L&P Electronics Corp.（DAW-
    ON）外銷預訂單給該客戶，貨款共計美金1,086元。L&P E-
    lectronics Corp.（DAWON）於91年11月19日匯美金1,086元
    （扣除手續費，實際入帳1,071元）至上開美金帳戶，戶名
    記載「Huang Wei Min」、「Apex Connec tor Co Ltd」。
    黃偉民於91年11月21日出具同型式切結書（記載受益人正確
    英文名稱應為Huang Wei Min）後轉存活儲帳戶。再於91年1
    1月26日製作銷售訂貨單，於92年1月17日製作發票，貨款均
    為801元。（原審卷二第268至269、274至277頁）
　黃偉民於91年11月20日製作Accuro Ltd.外銷預訂單給該客
    戶，貨款共計美金1,191.3元。Accuro Ltd.於91年11月25日
    匯美金1, 191.3元（扣除手續費，實際入帳1,156.3元）至
　  上開美金帳戶，戶名記載「Apex Connector Co」。黃偉民
    出具同型式切結書（但未記載受益人正確英文名稱）後轉存
    活儲帳戶，並於91年11月26日製作銷售訂貨單，於同年11月
    28日、92年1月8日製作發票，貨款總額均為美金933.2元。
    （原審卷二第278至286頁）
　黃偉民於91年11月21日製作Promax Technology銷售訂貨單
　  予上訴人，再於91年11月27日製作外銷預訂單給客戶，貨款
    均為美金3,200元。Promax Technology於91年11月29日匯美
    金3,200元（扣除手續費，實際入帳3,174元）至上開美金帳
    戶，戶名記載「Huang Wei Min / Apex Connector Co Ltd
    」。黃偉民於91年12月3日出具同型式切結書（記載受益人
    正確英文名稱應為Huang Wei Min）後轉存活儲帳戶，再於
    91年12月30日製作發票，貨款均為美金3,200元。（原審卷
    二第287至288、345至348頁）
　黃偉民於91年12月4日製作Optium Engineering外銷預訂單
　  給客戶，記載貨款美金1,580元，再於91年12月7日製作銷售
    訂貨單給上訴人，記載貨款美金1,140元。Optium Enginee-
    ring於91年12月9日匯美金1,580元（扣除手續費，實際入帳
    1,552元）至上開美金帳戶，戶名記載「Huang Wei Min」。
    黃偉民於91年12月10日申請轉存活儲帳戶，並製作92年1月1
    0日發票，貨款美金1,140元。（原審卷一第96頁、卷二第
    349至354頁）
    上訴人主張之事實與本院認定不符之處，未經上訴人提出其
    他證據以實其說，且證人蘇于玲雖證稱「一開始黃偉民親自
    辦理，後來他委由甲○○代辦」（本院卷一第104頁），但
    未能確定被上訴人甲○○代辦之時間及事務，自難以憑採。
七、關於上訴人依民法第184條、第185條規定請求被上訴人甲○
    ○賠償部分，論述如後：
　(一)按民事訴訟法第280條第1項規定：「當事人對於他造主張之
　  事實，於言詞辯論時不爭執者，視同自認。」、第3項規定
    ：「當事人對於他造主張之事實，已於相當時期受合法之通
　　知，而於言詞辯論期日不到場，亦未提出準備書狀爭執者，
  　準用第一項之規定。但不到場之當事人係依公示送達通知者
    ，不在此限。」本件被上訴人甲○○未到場，但本院係依公
    示送達通知其有關上訴人主張之事實，自不因其未於言詞辯
    論期日到場，視同發生自認之效果。
　(二)按民法第184條第1項前段、第185條共同侵權行為人之損害
    賠償責任，以因行為人故意或過失不法侵害他人之權利為構
    成要件，上訴人依該規定請求被上訴人甲○○負賠償責任，
    ，應就被上訴人甲○○有故意或過失之事實，負證明之責。
  (三)被上訴人甲○○僅於上開編號6、9、11、12、15、16、18項
    所示黃偉民實施不法侵害行為之過程中，受黃偉民指示，辦
    理匯款給上訴人事務。黃偉民實施其餘各項侵害行為過程中
    ，則無證據顯示被上訴人甲○○參與其中，是上訴人主張被
    上訴人甲○○就此部分事實，應負共同侵權行為責任，顯乏
    依據。
  (四)受他人委託至金融機構辦理匯款，屬社會上常見之活動，尚
    難以受託人有處理委任事務之客觀事實，推論其主觀上明知
    或可得而知委託人委託匯款之真正原因或目的。是被上訴人
    甲○○雖受黃偉民指示辦理匯款，但上訴人未舉證證明其與
    黃偉民有共同實施不法侵害行為之意思聯絡，自不能排除其
    係於不知情之狀況下，遭黃偉民利用之可能性。故上訴人徒
    以被上訴人甲○○為黃偉民之女友，且受其委託辦理匯款事
    務，即謂其二人共謀實施侵權行為，顯無可採，其請求被上
    訴人甲○○賠償系爭金額及利息，非有理由，應予駁回。
八、關於上訴人依民法第188條第1項規定請求被上訴人華銀蘆洲
    分行賠償部分，論述如後：
　(一)上訴人主張被上訴人華銀蘆洲分行之員工蘇于玲、葉連金發
　  現匯款單上記載之戶名與持有該解款帳號之戶名不符，竟仍
    准予入帳並同意黃偉民提領，屬民法第184條第1項所謂之侵
    權行為云云。然查，上開編號3、7、8、10至14、16至20、2
    2至24、26、33項所示侵權行為事實，各該匯款單所記載解
    款帳號與戶名並無不符，被上訴人華銀蘆洲分行據以入帳並
    同意黃偉民提領，毫無疑義，故上訴人主張蘇于玲、葉連金
    與黃偉民共同實施此部分侵權行為，進而請求被上訴人華銀
    蘆洲分行負僱用人之連帶賠償責任，顯然無據。
  (二)上開編號3至13、15、16、18項侵權行為事實顯示黃偉民向
    上訴人呈報銷售訂貨單並據以匯出同額貨款予上訴人，其中
    減少之差額乃因被上訴人華銀蘆洲分行收取手續費所致。由
    上訴人多次收受匯款後並未要求客戶補足該差額觀之，上訴
    人顯然同意承受此部分營業損失。上訴人復自承其係按銷售
    訂貨單出貨。堪信上訴人於各該交易過程中未受有損害，其
　　主張蘇于玲、葉連金與黃偉民共同實施此部分侵權行為，進
　  而請求被上訴人華銀蘆洲分行負僱用人之連帶賠償責任，亦
    無理由。
  (三)上訴人主張蘇于玲、葉連金與黃偉民有意思聯絡，而以准許
    匯款入帳及同意黃偉民提領之方式，助黃偉民遂行不法侵害
    行為云云，為被上訴人華銀蘆洲分行及證人蘇于玲、葉連金
    否認，上訴人復未舉證以實其說，其此部分主張自非可採。
　(四)上訴人主張：銀行作業實務，於發現戶名與帳戶不符時即予
　  以退匯等語，固據上訴人提出彰化商業銀行作業規定、第一
    商業銀行轉帳收入傳票、匯款通知單、存摺、匯款申請書為
    憑（本院卷一第119至122頁）。然被上訴人華銀蘆洲分行抗
    辯上開作業原則適用於國內匯款，不適用於國外匯款，國外
    匯入款遇有帳號與電匯單所載戶名不符者，銀行不逕行退匯
    ，而係向該帳號之存戶查證是否有誤匯情事，及要求其切結
    受款人戶名誤載，及願自負其責後，准予撥入等語，業據被
    上訴人華銀蘆洲分行提出中國國際商業銀行蘭雅分行具結書
　　、彰化商業銀行切結書、萬通商業銀行聲明書、國泰世華商
  　業銀行匯入匯款解款切結書、跨行通匯作業規則為證（本院
    卷一第181至184頁、卷二第87頁），核與證人蘇于玲證稱：
    「國外匯入匯款都是依帳號入帳。如果看到加註名稱與戶名
    不同，不一定會要求戶頭所有人簽切結書，但銀行謹慎起見
    ，會請戶頭所有人來簽切結書，因為銀行要保護國外匯出匯
    款人的權益。（問：為何不向匯款人確認？）不需要做明確
    確認，因為帳戶就是黃偉民的帳戶，而且黃偉民在匯款匯入
    前，先知會銀行。（問：能否直接聯絡到國外匯款人？）（
    原審卷一第143頁）54欄顯示，中間經由花旗銀行轉帳，所
    以無法直接從該單據聯絡到國外匯款人。原審卷二第162 頁
    59欄帳戶是黃偉民的，補註某公司英文名稱，163頁切結書
    是黃偉民直接結匯為台幣，匯入台幣帳戶，而且我們認為英
    文名稱不是黃偉民的英文姓名，所以要求他切結確認匯款是
    匯給他本人，以加重受款人責任，確保匯款人權益。一般國
    外匯入匯款是根據swift的電文格式，依據帳號入帳，國內
    匯出匯款，依據銀行作業處理。」（本院卷一第101至104
    頁）、證人葉連金證稱：「（提示原審卷二第162頁第59欄
    ）匯入本分行的帳戶，帳號下面的英文名稱，一般是代表戶
    名。本件是寫某公司，帳號、戶名如有不同，我們要去瞭解
    ，詢問匯入帳戶的存款戶是何原因。（問：是否向匯款人或
    匯款銀行查證？）沒有必要及規定。因為銀行只對本分行的
    客戶負責。切結書是針對國外匯入匯款。」（本院卷一第10
    5至106頁）相符。上訴人雖主張被上訴人華銀蘆洲分行於準
    備程序終結後始提出跨行通匯作業規則，不應採用為證據云
    云，然按民事訴訟法第276條第1項規定：「未於準備程序主
    張之事項，除有下列情形之一者外，於準備程序後行言詞辯
    論時，不得主張之：一法院應依職權調查之事項。二該事項
    不甚延滯訴訟者。三因不可歸責於當事人之事由不能於準備
    程序提出者。四依其他情形顯失公平者。」，上訴人於本院
    準備程序終結後始提出上開本院卷一第119至122頁書證，卻
    對被上訴人嗣後針對該書證所提出之防禦方法，主張係逾時
    提出，其所為異議顯喪失正當性。且各該書證僅用以說明銀
    行實務，不致延滯訴訟，故本院准予提出。從而上訴人以國
    內匯款實務解釋國外匯款之一般作業原則，顯失所據，不足
    採信。上訴人復未舉證證明銀行作業實務，有於發現國外匯
    入款之匯單上所記載之戶名與帳戶持有人名稱不符時即予以
    退匯情形，其以蘇于玲、葉連金違反作業規則，主張構成侵
　　權行為云云，應不可採。
  (五)銀行法第1條規定：「為健全銀行業務經營，保障存款人權
　　益，適應產業發展，並使銀行信用配合國家金融政策，特制
　  定本法。」係揭示銀行法之立法目的，非規定銀行除對交易
    相對人負契約上之善良管理人注意義務外，並應對其他社會
    大眾權益之維護，負同一注意義務。是上訴人主張：伊雖非
    被上訴人華銀蘆洲分行之客戶，但被上訴人華銀蘆洲分行本
    於上開規定，對伊負善良管理人注意義務，則被上訴人華銀
　　蘆洲分行發現匯單上帳戶與受款人名稱不符，及黃偉民提領
  　匯款後隨即轉匯給伊之行為，卻未向伊查證，構成侵權行為
    云云，委無可取。
　(六)被上訴人華銀蘆洲分行要求黃偉民出具切結書後將匯款轉存
　  其他帳戶，乃因被上訴人華銀蘆洲分行無從知悉黃偉民與匯
    款人之內部關係，為免匯款人以匯單上記載之帳號與受款人
    名稱不符而有所爭執，乃事先要求黃偉民出具切結書以釐清
    責任，非謂被上訴人華銀蘆洲分行有探求該內部關係之義務
    ，但以切結書免除其未盡此一義務所衍生之責任。再揆諸上
    開外銷預定單內容（原審卷一第18頁、卷二第253、265、26
　　6、274、280、345頁）暨上訴人之陳述，堪認外國客戶係依
　  照黃偉民之指示，將貨款匯至其在被上訴人華銀蘆洲分行開
    立之000-00-00000-0美金帳戶，同時於匯款單上註明受款人
　　名稱為黃偉民英文姓名及（或）上訴人之英文名稱，則上訴
　  人准予將匯款存入該美金帳戶，不違反匯款人之意思，自不
    因被上訴人華銀蘆洲分行未向匯款人確認正確之受款人名稱
    ，而發生侵害匯款人權益結果。是上訴人主張蘇于玲、葉連
    金違反被上訴人華銀蘆洲分行對匯款人所負之注意義務，造
    成侵害上訴人權利之結果，構成侵權行為云云，實屬無稽。
  (七)揆諸黃偉民實施不法侵害行為之模式及上訴人之主張，堪認
    黃偉民偽造外銷預訂單給外國客戶，詐騙外國客戶匯款，再
    偽造銷售訂貨單給上訴人，詐騙上訴人出貨，而此二文書之
    內容並不一致，可見主張黃偉民無權代理上訴人與國外客戶
    成立買賣契約，依民法第170條第1項規定，該法律行為對於
    上訴人不生效力，上訴人對國外客戶未取得貨款債權，自不
    因國外客戶交付貨款予黃偉民而受有損害。且上訴人發生損
    害之時點乃其根據銷售訂價單出貨予外國客戶而喪失之貨物
    所有權，與外國客戶受詐欺而匯貨款予黃偉民無關，故上訴
    人受有損害，與被上訴人華銀蘆洲分行將匯款入帳及准黃偉
    民提領應無相當因果關係。
　(八)綜上，上訴人主張蘇于玲、葉連金因故意或過失，不法侵害
    其之權利，應負損害賠償責任云云，殊不可採，則上訴人依
    民法第188條第1項規定請求被上訴人華銀蘆洲分行賠償系爭
    金額及其利息，亦屬無理，不應准許。
九、綜上所述，上訴人本於民法第184條、第185條、第188條第1
    項規定，請求被上訴人各應給付950,292元，及自92年9月23
    日起至清償日止，按年息5%計算之利息，任何一被上訴人給
    付時，其他被上訴人同免其責，為無理由，應予駁回。原審
    為上訴人敗訴之判決，並無不合，上訴意旨求予廢棄改判，
    為無理由，應駁回其上訴。
十、兩造其餘攻擊、防禦方法及提出之證據，於判決結果無礙，
    爰不一一調查、論述。
十一、據上論結，本件上訴為無理由，依民事訴訟法第463條、第
    385條第1項前段、第449條第1項、第78條，判決如主文。
中　　華　　民　　國　　94　　年　　8　　月　　 3　　日
                  民事第十五庭審判長法  官  許正順
                                    法  官  張  蘭
                                    法  官  翁昭蓉
正本係照原本作成。
不得上訴。
中　　華　　民　　國　　94　　年　　8　　月　　 4　　日
　　　　　　　　　　　　　　　　　　書記官  王才生
